臺灣臺南地方法院刑事判決　　　　　　　　　　　　　　九十一年度訴字第一六號
　　公　訴　人　臺灣台南地方法院檢察署檢察官
　　被　　　告　戊○○
　　被　　　告　丙○○
　　共　　　同
　　指定辯護人　本院公設辯護人　乙○○
　　被　　　告　甲○○
右列被告因懲治盜匪條例等案件，經檢察官提起公訴 (九十年度偵字第一四一五０、
一四四二一號)，本院判決如左：
    主  文
戊○○、丙○○共同意圖為自己不法之所有，攜帶兇器，以脅迫致使不能抗拒，而取
他人之物，均累犯，各處有期徒刑捌年，褫奪公權伍年。扣案之西瓜刀乙把、安全帽
乙頂、黃色毛巾乙條均沒收。
甲○○洗錢，累犯，處有期徒刑拾月。
    事  實
一、丙○○曾於民國八十六年間因犯竊盜罪，經台灣高等法院台南分院判處有期徒刑
    六月，於八十七年一月十日執行完畢；戊○○曾於八十四年間因犯煙毒罪，經台
    灣高等法院台南分院判處有期徒刑三年三月，於八十七年六月十二日假釋期滿執
    行完畢；甲○○曾於八十年間因犯盜匪罪，經本院判處有期徒刑八年九月，於八
    十八年十一月十七日假釋期滿執行完畢，均猶不知悔改。
二、丙○○因缺錢購買毒品施用，經與其友戊○○商議後，竟共萌強盜之歹念，擇定
    以台南縣關廟鄉田中村六十八號丁○○所經營之雜貨店為作案之對象後，即共同
    意圖為自己不法之所有，推由戊○○於民國九十年十一月二十九日下午三時許，
    騎機車前往該店佯裝購物查看環境，確定上開雜貨店內僅有丁○○一人，認機不
    可失，即返回同鄉田忠村悅瑋垃圾掩埋場告知在該處等候之丙○○情況後，再推
    由丙○○於同日下午三時二十五分許，騎機車至該店，以黃色毛巾遮臉，頭戴安
    全帽以掩飾身分，持兇器西瓜刀乙把進入上開雜貨店內，由背後以該刀架住丁○○之脖子，加以脅迫，致使丁○○不能抗拒，而出手強行取下丁○○戴於脖子之
    金項鍊一條，丁○○因掙扎而遭丙○○所持之西瓜刀割傷左手食指、中指、無名
    指等處（傷害部分未據告訴），丙○○於得手後，前往該掩埋場與在該處等候之
    戊○○會合後，二人於同日下午四時許，同往高雄縣田寮鄉岡山頭，由丙○○將
    上開強得之金項鍊，交予與知悉該項鍊係渠二人犯加重強盜罪（最輕本刑為七年
    以上有期徒刑之罪）之重大犯罪所得財物之甲○○，委其牙保出售，由戊○○騎
    機車載甲○○同往高雄縣阿蓮鄉玉鳴銀樓，由甲○○媒介售予不知情之該銀樓負
    責人陳慶安新台幣八千五百九十元（起訴書誤為八千六百元），得款旋悉數攜回
    交給丙○○，丙○○則於當天委由其友綽號「歪仔」之不詳姓名男子購得海洛因
    供渠與「歪仔」吸用後，再邀來戊○○、甲○○一同施用剩餘部分（按戊○○、
    丙○○、甲○○所涉違反毒品危害防條例行為，未經公訴人起訴，且與本案客觀
    上並無不可分離之直接密切牽連關係，顯無牽連犯裁判上一罪之關係，並非起訴
    效力所及，自非本案所得審究）。嗣戊○○於同日二十三時十分許，為警循線在
    台南縣關廟鄉○○村○○號○○道路查獲，並扣得丙○○所有供本案強盜用之上
    開黃色毛巾一條、安全帽一頂、西瓜刀一把及非供本案犯罪用紅白條紋襯杉、深
    色長褲各一件、黑布鞋一雙。丙○○則於九十年十二月五日向台南縣歸仁分局關
    廟分駐所投案。
二、案經台南縣警察局歸仁分局報請台灣台南地方法院檢察署檢察官偵查起訴。
    理  由
一、訊據被告戊○○矢口否認右開強盜犯行，辯稱：當天伊有去雜貨店買東西，但伊
    沒有參加行搶，也沒有叫丙○○去搶，當天是丙○○到伊家找伊，二人分騎一台
    摩托車，丙○○給伊壹佰元，叫伊去買涼水，丙○○在半路等伊，伊買涼水回來
    後，丙○○問伊說店裡有幾人，伊說只有一人，丙○○就騎機車到那店裡，伊不
    知道丙○○去那家店要去做何事，丙○○也沒有告訴伊去那家店要做何事，伊有
    與甲○○一起持搶得的金項鍊到高雄縣阿蓮鄉的「玉鳴銀樓」售予該銀樓，但伊
    係於丙○○搶回來後，才知悉係其搶得者云云；訊據被告甲○○對右開洗錢犯行
    ，除辯稱：伊不知該項鍊係丙○○、戊○○強盜所得財物云云外，餘均坦承不諱
    。惟查右開事實，業據被告丙○○於警訊、偵查及本院審理時坦承不諱，核與被
    害人丁○○於警訊時、本院審理時指訴被害情節及證人陳慶安於警訊時證述之買
    受項鍊情節均相符，並有丙○○行強所用之工具黃色毛巾一條、安全帽一頂、西
    瓜刀一把扣案可資佐證，復有玉鳴銀樓之金飾買入登記簿贓物影本乙份、保管條
    乙紙附卷可按。參以被告丙○○與被告戊○○係朋友關係，二人間並無過節，此
    一事實，亦據渠二人於審理中一致供明在卷，則茍非被告戊○○確有與被告丙○○共同謀議行強後，推由戊○○騎機車前往該店佯裝購物查看環境，由丙○○前
    往以右開方式行強之事實，衡情被告丙○○斷無故意設詞誣攀與其無嫌隙之友人
    即被告戊○○係共犯之理。且由被告戊○○先則負責前往查看環境，事後又負責
    前往銷贓，其謂未參與該強盜犯行，其不知丙○○要前往行強乙節，亦顯有違常
    情。又被告甲○○知悉被告戊○○、丙○○交其牙保出售之該項鍊，係渠二人強
    盜所得之財物，此一事實，亦據被告戊○○、丙○○於本院審理中一致供承無訛
    等各情參互觀之，自足認被告丙○○之上開自白及被告戊○○自承與被告甲○○
    同往銷贓之情節與均事實相符，足以採信。且被告丙○○於右開時地持兇器西瓜
    刀乙把進入被害人丁○○上開雜貨店內，由背後以該刀架住丁○○之脖子，加以
    脅迫，恆諸被害人丁○○當時所處情況研判，客觀上顯足認其已受脅迫而達於不
    能抗拒之狀態。罪證明確，被告三人之犯行均堪以認定。被告戊○○所辯無非事
    後避重就輕之詞，被告甲○○所辯要係事後畏罪卸責之詞，被告丙○○於本院審
    理中嗣翻異前供，改稱：本案係伊一人單獨所犯，戊○○不知道伊要行強，伊以
    前在警訊、偵訊中供稱戊○○共犯，是因警察告訴伊說不要自己一個人攬下來，
    叫伊推一些責任給戊○○云云，亦無非事後迴護被告戊○○之詞，均不足採信。
二、按被告丙○○、戊○○犯罪後，懲治盜匪條例已於九十年一月三十日公佈廢止，
    刑法第三百三十條第一項則於同日公佈修正，並於同二月一日分別失效、生效，
    比較廢止前懲治盜匪條例第五條第一項及上開修正後刑法第三百三十條第一項結
    果，自以適用裁判時之上開修正後刑法規定，對被告二人較為有利（按被告二人
    所犯加重強盜罪，依上開修正後刑法規定，其法定最重本刑僅為有期徒刑十五年
    ，依廢止前懲治盜匪條例上開規定，其法定最重本刑則為無期徒刑，刑度較重，
    自應依上開二規定比較，並依較輕之上開修正後刑法處斷，此亦為最高法院刑事
    庭會議決議所是認），故核渠二人所為，均係犯修正後刑法第三百三十條第一項
    之加重強盜罪，公訴人認渠二人所犯係廢止前懲治盜匪條例第五條第一項之罪，
    其起訴法條均尚有未洽，應予變更；被告甲○○所為，則係犯洗錢防制法第九條
    第一項之洗錢罪（按洗錢防制法係政府為防制洗錢、追查重大犯罪所制定之特別
    法，上開洗錢罪名之法定本刑又較刑法第三百四十九條第一項、第二項之收受贓
    物、牙保贓物罪為重，依特別法優於普通法之原則，自應適用上開洗錢罪規定處
    斷，此有最高法院八十九年台非字第一八三號判決可資參照），公訴人認被告甲○○係犯刑法第三百四十九條第二項之贓物罪，其起訴法條亦有未洽，應予變更
    。被告戊○○、丙○○彼此間有犯意聯絡及行為分擔，均為共同正犯。又被告丙○○曾於民國八十六年間因犯竊盜罪，經台灣高等法院台南分院判處有期徒刑六
    月，於八十七年一月十日執行完畢；戊○○曾於八十四年間因犯煙毒罪，經台灣
    高等法院台南分院判處有期徒刑三年三月，於八十七年六月十二日假釋期滿執行
    完畢；甲○○曾於八十年間因犯盜匪罪，經本院判處有期徒刑八年九月，於八十
    八年十一月十七日假釋期滿執行完畢，有台灣高等法院被告全國前案紀錄表附卷
    可按，渠三人於五年內再犯本件有期徒刑以上之罪，均應依累犯規定依法加重其
    刑。爰審酌被告三人之素行、犯罪之動機、手段、目的、所生危害、參與犯罪分
    工之情節及犯罪後態度等一切情狀，分別量處如主文所示之刑。且被告丙○○、
    戊○○，依渠二人所犯加重強盜罪之性質，認有宣告褫奪公權之必要，故均宣告
    如主文所示之褫奪公權期間，以示懲儆。扣案之黃色毛巾一條、安全帽一頂、西
    瓜刀一把，為被告丙○○所有供渠與被告戊○○共犯強盜罪所用之物，業據其於
    審理中供明在卷，自應依法宣告沒收。至另扣案之深色長褲一件、黑布鞋一雙，
    係被告丙○○所有供日常穿著之用，紅白條紋襯衫乙件係其於案發當日向戊○○
    借供禦寒之用，均非用於強盜時掩飾身分之用，與所犯強盜罪無關，此一事實，
    亦據被告丙○○於審理中供明在卷，故不予宣告沒收。再者，被告甲○○牙保出
    售被告丙○○、戊○○強得之財物項鍊所變得之款項八千五百九十元，已悉數交
    回被告丙○○，被告丙○○並已將該款其交由「歪仔」之不詳姓名男子為其支付
    購得洛因供渠等施用，此一事實，已據渠三人於審理中供明在卷，且該項鍊既售
    予不知情之陳慶安，亦應認已由陳慶安善意取得，足見被告甲○○顯未因犯本件
    洗錢罪取得財物或財產上利益甚明，自不生須沒收該財物或財產上利益之問題，
    均併此敘明。
三、被告三人所涉違反毒品危害防條例行為，應由檢察官另行處理。
四、據上論斷，應依刑事訴訟法第二百九十九條第一項前段、第三百條，洗錢防制法
    第九條第一項，刑法第十一條前段、第二十八條、第三百三十條第一項（修正後
    ）、第二條第一項前段、第四十七條第三十七條第二項、第三十八條第一項第
    二款，判決如主文。
本案經檢察官林仲斌到庭執行職務
中      華      民      國      九十一      年      四    月    十六    日
                                  臺灣臺南地方法院刑事第二庭
                                      法  官  柯  顯  卿
右正本證明與原本無異。
如不服本判決，應於判決送達後十日內向本院提出上訴狀( 應附繕本 )。
                                      書記官  盧  立  勇
中      華      民      國      九十一      年      四    月    十七    日
附錄法條
刑法第三百三十條第一項：
犯強盜罪而有第三百二十一條第一項各款情形之一者，處七年以上有期徒刑。
洗錢防制法第九條第一項：
洗錢者，處五年以下有期徒刑，得併科新臺幣三百萬元以下罰金。
